【裁判字號】    92,裁,918
【裁判日期】    920710
【裁判案由】    地價稅
【裁判全文】
最  高  行  政  法  院  裁  定                    九十二年度裁字第九一八號
    上  訴  人  乙○○
    被 上訴 人  高雄縣稅捐稽徵處
    代  表  人  甲○○
右當事人間因地價稅事件，上訴人對於中華民國九十一年四月三十日高雄高等行政法
院九十年度訴字第一二六三號判決關於其敗訴部分，提起上訴。本院裁定如左：
    主  文
上訴駁回。
上訴審訴訟費用由上訴人負擔。
    理  由
按對於高等行政法院判決上訴，非以其違背法令為理由，不得為之，行政訴訟法第二
百四十二條定有明文。是對於高等行政法院判決上訴，若未具體說明原判決違背何項
法令、不適用或如何適用不當之具體情事，即非主張原判決違背法令以為上訴理由，
其上訴不應准許。查本件原審判決以：本件上訴人所有坐落高雄縣大社鄉○○○段第
四四、四六、四六之一、四八、四八之二、七○之三、七○之八、七一地號土地及七
○之一、七○之二、七○之一五、七○之一六、七○之一七、七○之一八、七○之一
九、七○之二○、七○之二一等十七筆土地為非都市土地依法編定之農業用地，此有
土地謄本在卷可按。又上開第七○之一五至七○之二一地號等七筆土地，前於八十四
年三月二日由第七○之一○地號土地分割出來，並連同第七○之一、七○之二等九筆
土地，經原所有權人陳吳秀蘭於八十五年五月一日贈與上訴人。而被上訴人於八十七
年間依據前臺灣省政府交通處旅遊事業管理局八十二年十月十四日八二旅一字第一三
六二二號函檢附傑笙樂園申請案開發事業計畫現場會勘會議紀錄表（九）環保處分八
十二年九月二十三日八二環南字第四三四七七號函所載「經查該開發案業已興建完成
，並對外營業．．．」，並佐以傑笙公司八十三、八十四年度營利事業所得稅結算申
報財產目錄影本載有建築物、遊樂設施均在八十二年以前建築完成，認定上訴人業將
其所有上開土地變更原來使用而供傑笙樂園營業之用，乃核定停止田賦之徵收而改課
地價稅。嗣被上訴人於八十八年七月二十六日會同高雄縣政府農業局、仁武地政事務
所相關人員會勘實地重測結果，上訴人所有之系爭土地其中第四五、四八之一、七○
之七地號三筆土地並未變更為非農業使用，其餘土地部分已變更為非農業用地，此亦
有會勘會議紀錄表及不繼續耕作面積明細表附於原處分卷可稽，是系爭土地既部分變
更為非農業用地使用，自應按其實際使用情形，分別課徵田賦及地價稅，要不待言。
惟上訴人起訴仍對被上訴人認定其不繼續耕作面積不表同意，是本件兩造所爭執者，
厥為上訴人就系爭土地已變更為非農業用地使用之面積究竟若干，此為本件關鍵所在
。上訴人主張傑笙樂園內之道路其寬度超過四米者，被上訴人均認定為不繼續耕作之
面積，然產業道路之路基寬度可為六米，而不僅限於四米而已，被上訴人之認定顯然
違誤。退一步言，縱被上訴人以產業道路之寬度僅以四米為標準之認定可採，亦應就
超過四米之部分認定為不繼續耕作之面積，至於四米以內之部分，則仍應認定為繼續
耕作之面積始為合理云云，經查：被上訴人前就上訴人所有同上地段第七○之一、七
○之二、七○之一○、七○之一二、七○之一五、七○之一六、七○之一七、七○之
一八、七○之一九、七○之二○、七○之二一地號等十一筆土地應否課徵土地增值稅
案件（原審法院八十九年度訴字第一九六號）曾就農業用地應如何認定及面積會勘技
術事宜，邀請高雄縣政府農業及地政機關於八十八年一月八日召開會議，並作成決議
園區○○○道、步道以四米之內視為農業產業道路，四米以上則視為非作農業使用，
應課徵地價稅。嗣被上訴人於同年七月二十六日再會同農業及地政機關人員前往系爭
土地實地勘查，並就其園區○○○○○道路及滑草場等遊樂設施認定為非作農業使用
，復製有會勘紀錄表及仁武地政事務所八十八年十月十一日八八仁地所二字第八○一
五號函送測量成果圖及現況使用分析等資料附卷可稽。惟系爭土地上闢為林間車道或
步道使用者，殊不問上訴人於繼受該等土地之前即已作為道路使用，抑或係傑笙樂園
營業期間所開闢，然既經開闢為園區○○道路而供遊客於園內觀光遊玩之用，其非以
農業使用為目的甚明，故該等道路不論路面寬度如何，自難認為係作為農業道路之用
。被上訴人以四米道路之寬度作為是否屬產業道路之認定標準，亦即凡屬四米以上之
道路始課徵地價稅，至四米以下之道路則仍認為作農業使用，不予課徵地價稅，核與
該道路之真正使用目的並不相符，被上訴人此項從寬之認定，本有可議之處，惟被上
訴人是項認定係屬對上訴人有利之處分，原審法院自不能對上訴人為更不利之認定。
是上訴人上開之主張，尚不可採。至上訴人主張其所有系爭第七○之一七、七○之一
八地號土地上之建物，係供水果包裝場使用，符合供農業使用之條件，自不應課徵地
價稅云云，惟查，上開地號上之建物，上訴人於七十八年十二月以其為起造人申請建
造自用農舍，領有建物使用執照，旋於七十九年三月增建同結構一層房屋，與上開自
用農舍相連接且相通，且自八十三年起供傑笙樂園營業使用，而被上訴人於八十八年
七月復勘時，仍係供傑笙樂園作生態展示館而擺置昆蟲標本，此有被上訴人庭呈之照
片可資參酌。況經原審法院於九十一年一月十八日前往現場履勘時，發現該建物內雖
有放置醃漬鳳梨罐頭、紙箱、塑膠籃框等物，然其內部係經隔間，並有櫃臺式設備，
堆置有床墊、書報櫃、螢火蟲介紹招牌、照片、水族空箱、蝴蝶、貝類、動物等標本
，並設有分離式或固定式冷氣機，且大門深鎖，已呈廢棄狀態等情，有原審該次勘驗
筆錄在卷可佐。均無法認定該等建物係作為水果包裝場，且上訴人就此部分亦未舉證
以實其說，從而該等土地自無土地稅法第二十二條第三項課徵田賦之適用。另系爭第
七○之二地號土地部分於傑笙樂園園區○○○○道路通達旗楠公路無償供公共使用，
面積為一、四六○平方公尺之事實，亦經原審八十九年度訴字第九二五號地價稅案履
勘屬實，有該次勘驗筆錄影本附卷足參，該部分土地自應免徵地價稅。從而上訴人主
張被上訴人就系爭第七○之二地號土地改課地價稅之面積計算有誤，自屬有理由，且
被上訴人已就此部分更正地價稅，復有被上訴人補充答辯狀附卷可稽。又上訴人所有
系爭第七○之二、七○之八、七○之一九地號土地原係供滑草場使用，然依據被上訴
人於八十八年十月二十九日現場拍攝之照片，該滑草場內有部分面積業已改種植荔枝
樹，且亦有部分面積種植其他樹木。此外，原審八十九年度訴字第九二五號案前往履
勘時，高雄縣政府農業局及仁武地政事務所人員亦表示該等土地於八十八年七月間會
勘時，即已種植果樹，與現今情況相同。被上訴人亦表示無法證明上開系爭土地上現
有之荔枝樹及其他樹木等究係於何時所種植，是上訴人主張上開系爭土地上之荔枝樹
及其他樹木早於八十五年間起即已種植等語，應可採信。至第七○之二地號土地上尚
留有空中纜車輪盤架，面積五四平方公尺；第七○之一九地號土地上亦留有八五五平
方公尺之遮雨棚，此亦有仁武地政事務所於九十年十月十九日繪製之複丈成果圖可參
，該部分土地並非作農業使用甚為明確，自應僅就此部分課徵地價稅。從而上訴人主
張被上訴人就上開系爭土地不作農業使用之面積計算有誤，核屬可採。綜上所述，本
件被上訴人對上訴人核課地價稅之原處分，其就上訴人所有上開系爭土地變更為非農
業使用面積之認定既有錯誤，則原處分據以核課地價稅之稅額自非正確。而被上訴人
經其重新核算後，上訴人所有系爭土地應核課之地價稅額分別為：八十四年地價稅
：三五、四三九元八十五年地價稅：六四、○一○元。八十六年地價稅：七五、
二八五元。從而，被上訴人原處分核課之地價稅額超過上開部分即屬違誤，而訴願決
定未予查明糾正，亦嫌疏略。上訴人執以指摘，其請求於上開稅額範圍內將訴願決定
及原處分撤銷，即屬有理由，原審法院爰將訴願決定及原處分（含復查決定）關於八
十五年度補徵地價稅稅額超過六四、○一○元；八十六年度補徵地價稅稅額超過七五
、二八五元部分均撤銷。至上訴人請求撤銷逾上開範圍部分，即屬無理由，而予駁回
。茲上訴人仍就其敗訴部分不服，聲明上訴，惟核其上訴意旨僅就原審認定事實，證
據取捨、適用法律之職權行使，指摘其違背經驗法則及認定事實不依證據，，而未具
體說明原判決違背何項法令、不適用或如何適用不當之具體情事，即非主張原判決違
背法令以為上訴理由，揆之首揭說明，其上訴為不合法，應予駁回。
依行政訴訟法第二百四十九條第一項前段、第一百零四條、民事訴訟法第九十五條、第
七十八條，裁定如主文。
中    華    民    國    九十二      年      七        月      十        日
                    最 高 行 政 法 院  第 五 庭
                                審 判 長 法  官      徐  樹  海
                                         法  官      蔡  進  田
                                         法  官      鄭  淑  貞
                                         法  官      林  家  惠
                                         法  官      林  茂  權
右  正  本  證  明  與  原  本  無  異
                                         法院書記官  陳  盛  信
中    華    民    國    九十二      年      七        月      十一      日


司法院資訊處製作；財團法人民間司法改革基金會備份。
